【裁判字號】    94,易,521
【裁判日期】    950524
【裁判案由】    恐嚇
【裁判全文】
臺灣士林地方法院刑事判決               94年度易字第521號
公  訴  人  臺灣士林地方法院檢察署檢察官
被      告  丁○○
上列被告因恐嚇等案件，經檢察官提起公訴（93年度發查偵字第
62號），本院判決如下：
    主  文
丁○○意圖為自己不法之所有，以恐嚇使人將本人之物交付，未
遂，處有期徒刑陸月，如易科罰金以參佰元折算壹日。
    事  實
一、緣坐落臺北市○○區○○路1 段305 巷2 弄35號地下室之房
    屋為呂錦輝所有，其於民國87年3 月1 日將上開房屋出租於
    丁○○居住使用，嗣丁○○將該房屋分隔成10間房間出租予
    他人，迄民國92年間，呂錦輝因在外欠債無力償還，該房屋
    乃遭華南商業銀行股份有限公司等債權人向本院民事執行處
    聲請強制執行，因第1 次拍賣無人應買，債權人華南商業銀
    行股份有限公司乃聲請本院除去呂錦輝與丁○○間之租賃權
    ，經本院於92年9 月12日以士院仁執簡字第9473號執行命令
    除去呂錦輝與丁○○間之租賃權。及至93年2 月6 日，始由
    乙○○以新臺幣（下同）361 萬1,000 元之價格得標買受，
    繳足價金後，並於93年2 月23日領得本院核發之不動產權利
    移轉證書，成為該房屋之所有權人。嗣於93年2 月24日上午
    10 時 許，乙○○與父母甲○○、丙○○及友人李潤章偕同
    前往該房屋查看遇見丁○○，告知該房屋已經拍定並取得所
    有權，而與丁○○商討搬離一事時。詎丁○○明知其與呂錦
    輝間之租賃權已遭法院除去，已無任何權源再使用系爭房子
    ，竟意圖為自己不法之所有，以「如果不給90萬元，就要把
    房子變成廢墟，讓你花1,000 萬元都修不回來」等加害財產
    之事恫嚇乙○○，而藉端恐嚇取財，嗣因乙○○拒絕付款，
    丁○○心有不甘，竟基於毀損之犯意，於93年3 月25日下午
    2 時40分法院點交之前，破壞該房屋之天花板、洗臉臺、抽
    水馬桶、排水管道、污水池等設備，足以生損害於乙○○，
    迄93年3 月25日下午2 時40分，經本院民事執行處人員與乙○○前往該房屋執行點交時，始發現上情。
二、案經乙○○告訴及臺北市政府警察局士林分局報告臺灣士林
    地方法院檢察署檢察官偵查起訴。
    理  由
一、訊據被告丁○○對於93年2 月24日上午10時在前開房屋向乙○○要求90萬元，以及93年3 月25日下午2 時以前其仍居住
    使用前開房屋之事實固坦承不諱，惟矢口否認有恐嚇取財未
    遂及毀損之犯行，辯稱：「我當時已向每戶承租戶收取押金
    10萬元，而共有10戶，乙○○等人前來時，要求我儘速搬離
    ，才提出給付90萬元的請求，但絕未說『如果不給90萬元，
    就要把房子變成廢墟，讓你們花1,000 萬元都修不回來』這
    句話。至於房屋天花板是我花錢作的，因需要使用就拆一些
    帶走，洗臉臺、抽水馬桶是舊的，本來就壞掉，因要搬離才
    未加修繕，污水池、管道等是因使用年限很久，所以管道塞
    住不通，之後因房屋遭拍定，才不修理，我未使用水泥故意
    蓋上去。」云云。經查：
（一）本件被告丁○○有恐嚇取財未遂之犯行，業據告訴人乙○○於檢察官偵查中告訴稱：「恐嚇時間是93年2 月24日上
      午，地點是在臺北市○○區○○路1 段305 巷2 弄35號地
      下室，我拍賣到該房屋，想請丁○○搬走，丁○○開口說
      要100 萬元，說如果不給他100 萬元（後降為90萬元），
      就要把房子變成廢墟，讓你花1,000 萬元都修不回來」等
      語（見93年度發查偵字第62號案卷二第6 頁），核與證人
      甲○○於偵查中結證稱：「93年2 月24日上午，我有隨乙○○至臺北市○○區○○路1 段305 巷2 弄35號地下室看
      我們標到的房子，被告當時有請我們進屋，在客廳談搬遷
      問題時，被告說有10個人租他房子，每人10萬元押金，他
      要把押金還給承租人，要100 萬元，但是學生要到7 月放
      暑假才可以搬，但是如果你給我錢，也許明天我高興就搬
      了，後來他又降價為90萬元」、「我們沒有答應，丁○○
      就生氣叫我們離開」、「他說如果要平和移轉就給錢，但
      如果強制點交就全部破壞，讓你花千萬也回復不了」等語
      及證人丙○○於偵查中結證稱：「93年2 月24日早上，我
      有隨乙○○至臺北市○○區○○路1 段305 巷2 弄35號地
      下室看房子，我們希望他搬離，他希望我們給他錢，因為
      他租給學生，他要求90萬元，但丁○○說學生要到7 月放
      暑假才可以搬，但是如果給了錢，他高興明天就搬了」、
      「我們沒有答應，後來就被丁○○轟出來了」、「他說如
      果不和平移轉的話，我會讓你們花千萬也無法復原」等語
      （見93年度發查偵字第62號案卷二第8 、9 、10頁）及證
      人李潤章於偵查中結證稱：「我在路上碰到乙○○的父親
      甲○○，有提到他們有買到法拍屋，叫我陪他們去看一下
      ，到了現場有遇到丁○○，丁○○向甲○○說如果你買這
      個法拍屋，要給我一點補償費，丁○○曾說如果不給補償
      ，到時候你就要花更多的錢來修復房子」、「當時丁○○
      是對乙○○及其家人說這些話」等語（見93年度發查偵字
      第62號案卷二第30、31頁）均相互吻合。況且，該房屋於
      93年3 月25日點交時，曾在現場拾獲1 紙被告於該房屋拍
      賣期間致仲介人員臧小姐之書函，內載「不管您們標多少
      ，我爭（淨）收100 萬元，如果要強制執行，我會將地下
      室變成廢墟，其損失要比100 萬還要多1 倍」，有該書函
      影本附於偵查卷可按，被告於本院審理時亦坦承該書函確
      係其親筆書寫，更足證被告早有對該房屋拍定人實施恐嚇
      取財之意，鑿鑿可據。
（二）按前開房屋係於93年2 月6 日，由乙○○以361 萬1,000
      元之價格得標買受，繳足價金後，於93年2 月23日領得本
      院核發之不動產權利移轉證書，此經本院調取本院民事執
      行處92年度執簡字第9473號案卷核閱無訛，且有本院不動
      產權利移轉證書影本及送達回執1 紙在卷可認，依強制執
      行法第98條第1 項規定，乙○○自93年2 月23日起即成為
      該房屋之所有權人。而前開房屋於拍賣過程中，執行法院
      除將歷次拍賣公告通知被告外，並於92年9 月12日核發執
      行命令與被告除去該房屋之租賃權負擔，此有拍賣公告、
      執行法院執行命令在該案執行卷可認。且於93年2 月24日
      上午，乙○○、甲○○、丙○○、李潤章復前往告知被告
      該房屋已經拍定而取得所有權一事。稽此，被告應知其在
      法律上就系爭房屋已不具有任何權利，卻欲藉趁未點交仍
      占有該房屋前，以「如果不給90萬元，就要把房子變成廢
      墟，讓你們花1,000 萬元都修不回來」之加害該房屋之事
      恫嚇乙○○，藉機勒索，足認被告確有恐嚇取財未遂之犯
      行。
（三）又本件被告有毀損之犯行，除據告訴人乙○○指訴甚詳外
      ，復據證人李潤章於偵查中證稱：「（提示告訴人所提系
      爭房屋未遭破壞前及現況之照片，你當時所見到的房屋情
      形，是何情形？），應是未遭破壞前照片的情形」等語至
      明（見93年度發查偵字第62號案卷二第31頁）。且有93年
      3 月25日之強制點交執行筆錄記載「該屋目前遭停電，屋
      內甚為凌亂，天花板已遭破壞，水槽亦遭債務人惡意阻塞
      ，地面有積水，且屋內物品幾乎都已搬空，只剩餘少數垃
      圾及遭破壞之天花板殘留物」等情在卷足考。此外，復有
      告訴人乙○○93年2 月24日至系爭房屋找被告談搬遷之事
      時所照前開房屋當時之原貌相片18張，及93年3 月25日下
      午法院現場點交後所拍之毀損相片52張在卷可資比對。觀
      諸上開相片，屋內之洗臉臺、抽水馬桶設備是遭人以鈍器
      敲壞，污水池內被棄置書報、棉被及整包之廢棄物並以磁
      磚封閉，顯是遭被告蓄意破壞，而非是年久失修或自然阻
      塞。又動產因附合而為不動產之重要成分者，不動產所有
      人取得動產所有權，民法第811 條定有明文，系爭房屋之
      天花板、洗臉臺、抽水馬桶、污水池等物均具有固定性、
      繼續性附合於系爭房屋而成為系爭不動產之成分，無單獨
      所有權存在，自無足以排除強制執行之權利，且依卷附之
      本院民事執行處點交通知書第6 點記載「拍定之不動產已
      屬買受人所有，凡附著於建物之全部設備，均為拍賣效力
      所及」，該公告並已張貼於被告當時居住之系爭房屋，可
      知該房屋之天花板、洗臉臺、抽水馬桶、排水管道、污水
      池等設備自93年2 月23日起均屬乙○○所有，被告非必要
      性拆毀之舉，自屬毀棄、損壞乙○○之物及致令不堪用，
      足以生損害於乙○○。被告辯稱天花板是其裝修的，因其
      有需要所以拆走幾片，洗臉臺、抽水馬桶是因年久失修，
      污水池及排水管道是使用久了自然阻塞等語，均不足採信
      ，被告有毀損之犯行亦足堪認定。
二、按被告係於同時同地以1 個毀損之犯意接續毀損系爭房屋之
    天花板、洗臉臺、抽水馬桶、排水管道、污水池等物或致令
    不堪用，應只成立1 個毀損罪，核被告所為係犯刑法第346
    條第3 項、第1 項之恐嚇取財未遂罪（檢察官原起訴法條為
    刑法第305 條恐嚇罪，後經實行公訴檢察官變更起訴法條為
    第346 條第3 項、第1 項）及同法第354 條之毀損罪。其所
    犯上開2 罪有原因結果之牽連關係，為牽連犯，應依刑法第
    55 條 之規定從一重依犯刑法第346 條第3 項、第1 項之恐
    嚇取財未遂罪處斷。實行公訴檢察官認上開2 罪應是分論併
    罰，尚有未恰，並此敘明。被告實行恐嚇取財之犯行後，因
    被害人乙○○並未交付錢財，而屬未遂，應依刑法第26條前
    段之規定減輕其刑。爰審酌被告犯罪之動機、目的、手段、
    品性、生活狀況、智識程度、犯罪所生之損害及犯後態度等
    一切情狀，量處如主文所示之刑，以示懲儆。又公訴人認被
    告尚有毀損系爭房屋之地板、浴盆、抽水設備等物，惟查，
    系爭地板因地上淹水而有數片脫落，此有卷附之相片可參，
    並非被告故意毀損且亦無損壞或致令不堪用之情形，又抽水
    設備（即抽水馬達）係可移動並非附著於不動產而為不動產
    之重要成分，有獨立之所有權，被告認係其所有而將其帶走
    ，並無毀棄之行為，又告訴人稱被告有毀損房屋內之浴盆，
    惟卷內並無任何證據足資證明被告有毀損浴盆之犯行，是此
    部份之犯行應屬不能證明犯罪或不成立犯罪，惟此部分與上
    開毀損罪有實質一罪之關係，爰不另為無罪之諭知，附此敘
    明。
據上論斷，應依刑事訴訟法第299 條第1 項前段、刑法第346 條
第3 項、第1 項、第354 條、第55條、第26條前段，罰金罰鍰提
高標準條例第1 條前段、第2 條，判決如主文。
本案經檢察官王以文到庭執行職務
中    華    民    國    95    年    5     月    24    日
                  刑事第一庭審判長法  官  雷雯華
                                  法  官  張國棟
                                  法  官  賴邦元
以上正本證明與原本無異。
如不服本判決，應於判決送達後10日內，向本院提出上訴狀。
                                  書記官  楊雅淇
中    華    民    國    95    年    5     月    24    日
中華民國刑法第346條
 (單純恐嚇罪)
意圖為自己或第 3 人不法之所有，以恐嚇使人將本人或第 3 人
之物交付者，處六月以上五年以下有期徒刑，得併科1000元以下
罰金。
以前項方法得財產上不法之利益，或使第 3 人得之者，亦同。
前二項之未遂犯罰之。
中華民國刑法第354條
毀棄、損壞前二條以外之他人之物或致令不堪用，足以生損害於
公眾或他人者，處二年以下有期徒刑、拘役或五百元以下罰金。


司法院資訊處製作；財團法人民間司法改革基金會備份。
